臺灣板橋地方法院刑事判決　　　　　　　　　　　　　九十一年度自緝字第三九號
　　自　訴　人　友朋交通企業有限公司　設臺北縣中和市○○路○段二○九號一樓
　　代　表　人　乙○○○　　　.
　　代　理　人　丙○○　　　　.
　　被　　　告　甲○○　男　三.
右列被告因侵占案件，經自訴人提起自訴，本院判決如左：
    主      文
甲○○無罪。
    理      由
一、自訴意旨略以：被告甲○○於民國（下同）九十年八月二十二日起向自訴人承租
    自訴人所有車牌號碼Ｌ五－七三八號營業小客車，每日租金為新臺幣（下同）五
    百五十元，每五日繳付一次，且約定不得拖延繳納租金，超過五日即視同毀約，
    自訴人有權即刻收回租賃車輛。詎被告甲○○竟於租車第二個月起即有繳付租金
    不正常情事，延至九十一年二月十八日最後一次繳款後即未再繳納租金，且逃逸
    無蹤，而將前開營業小客車占為己有，因認被告甲○○涉犯刑法第三百三十五條
    之侵占罪嫌。
二、按犯罪事實應依證據認定之，無證據不得推定其犯罪事實；又不能證明被告犯罪
    者，應諭知無罪之判決；刑事訴訟法第一百五十四條、第三百零一條第一項分別
    定有明文。又犯罪事實之認定，應憑真實之證據，倘證據是否真實尚欠明確，自
    難以擬制推測之方法，為其判斷之基礎；而認定犯罪事實之證據係指足以認定被
    告確有犯罪行為之積極證據而言，該項證據自須適合於被告犯罪事實之認定，始
    得採為斷罪資料（參照最高法院五十三年臺上字第六五六號、二十九年上字第三
    一○五號判例）。且刑事訴訟上證明之資料，無論其為直接或間接證據，均須達
    於通常一般之人均不致有所懷疑，而得確信其為真實之程度，始得據為有罪之認
    定，若其關於被告是否犯罪之證明未能達此程度，而有合理懷疑之存在，致使無
    從形成有罪之確信，根據「罪證有疑，利於被告」之證據法則，即不得遽為不利
    被告之認定（參照最高法院七十六年臺上字第四九八六號判例）。其以情況證據
    （即間接證據）斷罪時，尤須基於該證據在直接關係上所可證明之他項情況事實
    ，本乎推理作用足以確證被告有罪，方為合法，不得徒憑主觀上之推想，將一般
    經驗上有利被告之其他合理情況逕予排除（參照最高法院三十二年上字第六十七
    號判例）。又自訴人與被告係處於對立地位，其提起自訴，係以使被告受刑事訴
    追為目的，是其指訴是否與事實相符仍應調查其他證據以資審認（參照最高法院
    八十年度臺上字第四一四四號刑事判決要旨）；再者，另按刑法上之侵占罪，須
    持有人變易其原來之持有意思而為不法所有之意思，始能成立，如僅將持有物延
    不交還或有其他原因致一時未能交還，既缺乏主觀要件，即難遽以該罪相繩（參
    照最高法院六十八年臺上字第三一四六號判例）。
三、訊據被告甲○○固坦承曾向自訴人承租上開營業小客車且積欠租金等情，惟堅決
    否認有被訴之侵占罪行，辯稱：伊因營業收入不夠故有積欠租金之情形，惟因欲
    繼續營業故仍使用該車，嗣於知悉自訴人提出自訴之前即自動返還該車，伊並無
    侵占之犯意等語。
四、經查：
（一）自雙方所簽立之「營業車輛租賃契約書」以觀，依第二條所示，就租約之屆滿
      期日並未明文約定，又觀乎該合約書第五條固約定：「乙方（甲○○）不得以
      任何理由拖延租金如拖延繳納超過五日視同毀約，甲方（友朋交通企業有限公
      司）有權即刻收回租賃車輛，乙方不得有任何異議。若拒不繳回車輛亦適用前
      段第三項規定辦理。」，則微論該營業車輛租賃契約是否得因遲繳租金即生終
      止之效力本非無疑，且自訴人是否行使收回該營業小客車之權利亦乏證據證明
      業為被告所明知。
（二）又被告業於本案第一次調查期日（九十一年五月三日）前即將該車置於自訴人
      附近而返還自訴人，此亦據自訴代理人丙○○到庭自承無訛（見本院九十一年
      五月三日訊問筆錄），就此被告陳稱伊係自動將車交還，而本案於九十一年五
      月三日庭期之傳票係寄存於臺北縣政府警察局三峽分局橫溪派出所，此有送達
      證書附卷足憑，又被告並未至派出所領取該傳票，亦有本院辦理刑案電話查詢
      登記表一紙足憑，是被告所辯伊係「自動」交還該營業小客車即非無據。
（三）再者，被告雖積欠租金後未立即返還該營業小客車，惟其於九十一年二月十八
      日尚繳納最後一次租金款項，縱依自訴人所稱之還車日期（九十一年五月二日
      ），其間亦僅二月餘，且其固未依約繳付租金，惟被告已稱因欲繼續營業故仍
      使用該營業小客車，且被告嗣亦自動返還該車，故亦難因被告未按期繳付租金
      即遽予論斷被告必有將該營業小客車易持有為所有之意圖存在。
五、綜上所述，被告所辯尚非無足採信，揆諸前開說明，被告租車積欠租金後未立即
    交還車輛，應認僅係民事糾葛而與侵占罪或其他刑事不法之犯罪構成要件不符，
    此外，本院復查無積極證據足證被告有自訴人所訴之犯行，既不能證明被告犯罪
    ，即應為被告無罪之諭知。
據上論斷，應依刑事訴訟法第三百四十三條、第三百零一條第一項前段，判決如主文
。
中      華      民      國      九十一      年    十二    月   三十一   日
                                      臺灣板橋地方法院刑事第五庭
                                          法  官  陳  鴻  清
右正本證明與原本無異。
如不服本判決應於送達後十日內向本院提出上訴狀。
                                          書記官  林  蔚  然
中      華      民      國      九十二      年     一     月     三     日
